【裁判字號】    97,聲,2651
【裁判日期】    971121
【裁判案由】    返還提存物
【裁判全文】
臺灣臺中地方法院民事裁定  97年度聲字第2651號
聲  請  人  甲○○
                      樓之3
相  對  人  丙○○
            乙○○
上列聲請人聲請返還擔保金事件，本院裁定如下：
    主      文
聲請駁回。
聲請程序費用由聲請人負擔。
    理      由
一、本件相對人丙○○係民國77年1月17日生，有其個人基本資
    料查詢結果戶籍資料在卷可憑，現已成年，有行為能力，相
    對人乙○○已非其法定代理人，合先敘明。
二、本件聲請意旨略以：聲請人與相對人間損害賠償事件，聲請
    人前曾依本院96年度裁全字第5725號民事裁定，為擔保相對
    人因假扣押所受之損害，曾提供新台幣（下同）60,000元為
    擔保金，並以本院96年度存字第3382號提存事件提存在案，
    而聲請對相對人之財產為假扣押執行。茲因上開假扣押事件
    業經聲請人聲請撤銷假扣押裁定確定，因應供擔保之原因已
    消滅，爰請求裁定准予返還擔保金，並提出本院96年度裁全
    字第5725號、96年度裁全聲字第762號民事裁定、裁定確定
    證明、96年度存字第3382號提存書及存證信函為證。
三、按返還擔保金，依民事訴訟法第106條準用第104條之規定，
    須符合：(1)應供擔保之原因消滅者；(2)供擔保人證明受擔保
    利益同意返還者；(3)訴訟終結後供擔保人證明已定20日以上
    之期間催告受擔保利益人行使權利而未行使，或法院依供擔
    保人之聲請，通知受擔保利益人於一定期間內行使權利並向
    法院為行使權利之證明而未證明者之要件，法院始得裁定返
    還擔保金。又按因釋明假扣押之原因而供之擔保，係擔保債
    務人因假扣押所應受之損害，故必待無損害發生，或債權人
    本案勝訴確定，或就所生之損害已經賠償時，始得謂供擔保
    之原因消滅，最高法院亦著有53年台抗字第279號判例意旨
    足資參照。又按因假扣押所供之擔保，係為擔保受擔保利益
    人因不當假扣押所受損害而設。倘執行法院已依聲請或依職
    權依假扣押裁定實施假扣押之執行，則在執行法院撤銷其執
    行程序前，受擔保利益人所受損害仍可能繼續發生，損害額
    既未確定，自無強令其行使權利之理。故在假扣押所供之擔
    保，供擔保人依民事訴訟法第106條準用同法第104條第1項
    第3款規定，聲請以裁定命返還其擔保金之場合，必待假扣
    押之執行程序已撤銷，始得謂與民事訴訟法第104條第1項第
    3款所定之「訴訟終結」相當，最高法院亦著有85年台抗字
    第645號裁判意旨足資參照。本件依聲請人上開聲請意旨所
    示，其僅撤銷假扣押之裁定確定，已難遽認與上開所稱包括
    假扣押執行程序終結之訴訟終結相當。再雖經本院調閱本院
    96年度裁全字第5725號聲請假扣押、96年度執全字第2677號
    假扣押執行、96年度裁全聲字第762號撤銷假扣押卷宗查閱
    結果，雖已足認聲請人已撤銷假扣押裁定及撤回假扣押執行
    ，固有本院96年度裁全字第5725號聲請假扣押、96年度執全
    字第2677號假扣押執行、96年度裁全聲字第762號撤銷假扣
    押卷證可稽。惟已撤銷假扣押裁定及撤回假扣押執行，亦未
    能遽認係應供擔保原因消滅之情形或已得相對人同意返還，
    僅可認與民事訴訟法第104條第1項第3款所定之「訴訟終結
    」相當。而聲請人雖併提出上開存證信函為據，惟依聲請人
    所提出之上開存證信函所示，其僅通知相對人欲聲請裁定准
    予返還擔保金之旨，並未催告相對人行使權利，且其送達住
    址亦有錯誤，自未能認聲請人業催告相對人行使權利。是聲
    請人既未提出證據證明其有於訴訟終結後證明已定20日以上
    之期間催告受擔保利益人行使權利而未行使，或法院依供擔
    保人之聲請，通知受擔保利益人於一定期間內行使權利並向
    法院為行使權利之證明而未證明，其遽聲請返還本件擔保金
    ，即與上開民事訴訟法第104條第1項規定之要件不合。
四、又查經調閱本院上開96年度裁全字第5725號聲請假扣押、96
    年度執全字第2677號假扣押執行卷宗查閱結果，本院96年度
    裁全字第5725號民事裁定提供擔保，乃併以本件相對人為受
    擔保利益人而提供前開擔保。惟聲請人並未對相對人丙○○
    之財產聲請假扣押執行，而其雖曾對相對人乙○○所有車輛
    聲請假扣押執行，惟第1次執行期日因車輛未在現場，並未
    為假扣押執行，而於第2次執行期日前聲請人即撤回對相對
    人乙○○假扣押執行之聲請，亦有本院上開96年度裁全字第
    5725號聲請假扣押、96年度執全字第2677號假扣押執行卷證
    可佐。因提存法第18條第1項第3款規定：擔保提存之提存人
    於提存後，有下列情形之一者，得聲請該管法院提存所返還
    提存物：三、假扣押、假處分、假執行經裁判後未聲請執行
    ，或於執行程序實施前撤回執行之聲請。聲請人既未曾對相
    對人丙○○之財產聲請假扣押執行，復又於假扣押執行程序
    實施前即撤回對相對人乙○○假扣押執行之聲請，即得逕向
    提存所聲請返還，毋庸本院裁定。則聲請人向本院聲請返還
    擔保金，自與上開民事訴訟法第104條第1項款規定之法院應
    依供擔保人之聲請，以裁定命返還擔保金之要件不合。是聲
    請人聲請返還本件擔保金，即於法不合，不應准許，應予駁
    回。
五、依民事訴訟法第95條、第78條裁定如主文。
中    華    民    國    97    年    11    月    21    日
                  民事第二庭    法  官  陳秋月
正本係照原本作成
如不服本裁定應於送達後10日內向本院提出抗告狀，並繳納抗告
費新臺幣1,000元。
中    華    民    國    97    年    11    月    21    日
                                書記官  廖曉鐘


司法院資訊處製作；財團法人民間司法改革基金會備份。
